【裁判字號】    89,台上,7802
【裁判日期】    891221
【裁判案由】    詐欺
【裁判全文】
最高法院刑事判決                              八十九年度台上字第七八○二號
    上    訴  人  台灣高等法院高雄分院檢察署檢察官
    上訴人即被告  甲○○
右上訴人等因被告詐欺案件，不服台灣高等法院高雄分院中華民國八十七年九月二十
二日第二審判決（八十七年度上訴字第一一五四號，起訴案號：台灣高雄地方法院檢
察署八十六年度偵字第二○七四二號、二五一二○號、八十七年度偵字第四一一號、
四一二號、四一三號、四一四號、四一五號、四一六號、四一七號、四一八號），提
起上訴，本院判決如左：
    主  文
原判決撤銷，發回台灣高等法院高雄分院。
甲○○之上訴駁回。
    理  由
本件原判決認定上訴人即被告甲○○係元富海產有限公司（下稱元富公司）之前負責
人，因龍蝦進口關稅採複合稅制，或從價按進口價格四十二‧五％計算，或從量按每
公斤新台幣九十六元計算關稅，較其他國家為高，被告為逃漏關稅，意圖為自己不法
之利益，基於概括犯意，自民國八十四年間起至八十六年間止，在其擔任負責人期間
，明知元富公司進口之龍蝦、烏魚子、冷凍漁類，進口價格分別為每公斤美金十六元
至三十四元不等，竟在國外指示國外業者虛開每公斤六美元之發票，以原判決附表一
所示之報單向高雄關申報，以其附表二所示之報單向台北關申報，致關稅局因此陷於
錯誤，而依其報關時所檢附之發票核課關稅，以此方式逃漏進口稅、推廣貿易服務費
、商港建設費，足以生損害於關稅局對於關稅管理之正確性。嗣經財政部關稅總局驗
估處向結匯銀行查證元富公司之結匯存檔發票與報關檢附之發票不符時，始查察上情
，共計逃漏進口稅、推廣貿易服務費、商港建設費，詳如其附表一、二所示等情。因
而撤銷第一審之判決，改判論處被告連續以詐術得財產上不法利益罪刑，固非無見。
惟查：(一)、證據雖已調查，而其內容尚未完全明瞭者，即與未經調查無異，如遽行判
決，仍屬應於審判期日調查之證據未予調查。稅捐稽徵法所稱之稅捐，不包括關稅及
礦稅在內，而所謂關稅，係指對國外進口貨物所課徵之進口稅，此觀之稅捐稽徵法第
二條、關稅法第二條規定即明。原判決認被告逃漏進口稅、推廣貿易服務費、商港建
設費，並以上開逃漏部分均屬關稅，而變更檢察官之起訴罪名；然稅捐稽徵法第三十
五條之一規定：「國外輸入之貨物，由海關代徵之稅捐，其徵收及行政救濟程序，準
用關稅法及海關緝私條例之規定辦理」，是海關除課徵進口關稅外，尚代徵其他非關
稅之稅捐，僅該非關稅之稅捐部分，徵收及行政救濟程序，準用關稅法及海關緝私條
例，不適用稅捐稽徵法之規定辦理而已，故如逃漏海關代徵之其他稅捐，能否謂亦無
稅捐稽徵法規定之適用，即非全無研求餘地。本件推廣貿易服務費、商港建設費係屬
何種稅捐，原審雖分別向財政部台北關稅局及高雄關稅局函查，但財政部台北關稅局
及高雄關稅局均未就推廣貿易服務費、商港建設費係屬關稅或其他稅捐予以敘明 (見
原審卷第七三頁、第九十頁 )。則原判決遽認推廣貿易費、商港建設費乃進口稅，而
非屬稅捐稽徵法所稱由海關代徵之稅捐，已嫌失據，其復未說明為此認定之理由，難
謂無應於審判期日調查之證據而未予調查及判決不備理由之違法。(二)、依關稅法第四
條之規定，關稅之納稅義務人為收貨人、提貨單或貨物持有人。原判決係認定元富公
司進口龍蝦、烏魚子、冷凍漁類 (見原判決第二頁第四行 )，而元富公司乃依法設立
之法人，有附於偵查卷內之有限公司變更登記事項卡影本可按，則元富公司就其進口
之貨物即屬關稅之納稅義務人，被告如指示國外業者虛開發票，應係使第三人元富公
司得財產上不法之利益，惟原判決事實欄復又認被告為逃漏關稅，意圖自己不法之利
益云云 (見原判決第二頁第二至三行 )，而論被告連續以詐術得財產上不法利益罪刑
，其事實之認定先後矛盾，與理由亦屬不相適合，自非適法。檢察官上訴意旨指摘原
判決不當，非無理由，應認有發回更審之原因。
按刑事訴訟法第三百七十六條所列各罪之案件，經第二審判決者，不得上訴於第三審
法院，法有明文。本件被告因詐欺案件，原審係依刑法第三百三十九條第二項、第一
項論處罪刑，核屬刑事訴訟法第三百七十六條第四款之案件。依首開說明，既經第二
審判決，自不得上訴於第三審法院，被告竟復提起上訴，顯為法所不許。其上訴為不
合法，應予駁回。
據上論結，應依刑事訴訟法第三百九十七條、第四百零一條、第三百九十五條前段，
判決如主文。
中      華      民      國    八十九    年     十二     月    二十一    日
                              最高法院刑事第十一庭
                                  審判長法官  陳  炳  煌
                                        法官  陳  正  庸
                                        法官  陳  世  雄
                                        法官  吳  信  銘
                                        法官  徐  文  亮
      右正本證明與原本無異
                                              書  記  官
中      華      民      國    八十九    年     十二     月    二十七    日


司法院資訊處製作；財團法人民間司法改革基金會備份。
